【裁判字號】    92,上訴,1759
【裁判日期】    921016
【裁判案由】    違反毒品危害防制條例
【裁判全文】
臺灣高等法院高雄分院刑事判決                  九十二年度上訴字第一七五九號
    上  訴  人  台灣高雄地方法院檢察署檢察官
    被      告  甲○○
右上訴人因被告違反毒品危害防制條例案件，不服臺灣高雄地方法院九十二年度訴字
第一六四四號中華民國九十二年七月二十五日第一審判決（起訴案號：臺灣高雄地方
法院檢察署九十二年度毒偵字第一○五五號），提起上訴（移
九十二年度毒偵字第四一八三號），本院判決如左：
      主  文
原判決撤銷。
甲○○連續施用第一級毒品，累犯，處有期徒刑捌月。
扣押之第一級毒品海洛因壹包（驗後淨重零點壹壹公克）沒收銷燬之。
     事  實
一、甲○○曾於民國八十七年間因煙毒等案件經台灣高雄地方法院判處有期徒刑三年
    五月確定，並於八十八年九月二十七日執行完畢，前於八十九年間因施用毒品案
    件，經台灣高雄地方法院於八十九年一月三十一日以八十九年毒聲字第九二○號
    裁定送勒戒處所觀察、勒戒後，認有繼續施用毒品之傾向，再經台灣高雄地方法
    院於八十九年三月二日以八十九年毒聲字第一八五○號裁定令入戒治處所施以強
    制戒治，於強制戒治期滿後，經臺灣高雄地方法院檢察署檢察官於九十年六月二
    十一日以九十年度戒毒偵字第七三○號為不起訴處分確定。詎其明知海洛因業經
    公告列為毒品危害防制條例第二條第二項第一款之第一級毒品，不得非法持有、
    施用，竟猶不知戒絕悔改，仍基於施用第一級毒品海洛因之概括犯意，於九十二
    年一月十四日在高雄縣鳳山市體育館公園內廁所，以注射針筒施用第一級毒品海
    洛因一次。嗣於九十二年一月十四日晚上六時在高雄縣鳳山市○○路八十七巷二
    十之二號前為警查獲。又於九十二年六月三十日下午二時許，在高雄縣鳳山市體
    育館之廁所內，再以注射針筒加入海洛因之方式施用第一級毒品海洛因一次，經
    警於同日下午九時五十分許，在高雄市○○區○○路一一五號為警查獲，並扣押
    第一級毒品海洛因壹包（驗後淨重零點壹壹公克）。
二、案經高雄縣警察局鳳山分局移送臺灣高雄地方法院檢察署檢察官偵查起訴，以及
    高雄縣警察局鳳山分局移送臺灣高雄地方法院檢察署檢察官轉送本院併案審理。
      理  由
一、右揭犯罪事實，業據被告甲○○於原審及本院審理時坦承不諱，被告前後二次為
    警查獲時所採取之尿液，經送檢驗結果，呈嗎啡陽性反應，有高雄縣政府衛生局
    九十二年一月二十二日九二煙檢字第一四四號、九十二年七月三十一日九二煙檢
    字第一三八五號煙毒尿液檢驗成績書二紙在卷可稽。被告於九十二年六月三十日
    被警查獲之第一級毒品海洛因壹包，經鑑定結果，確係第一級毒品海洛因，此有
    法務部調查局第000000000號鑑定通知書一份附卷可證，被告上開自白
    與事實相符，自可採為認定事實之依據，被告連續施用第一級毒品犯行，洵堪認
    定。再查，被告前於八十九年間因施用毒品案件，經原審法院於八十九年一月三
    十一日以八十九年毒聲字第九二○號裁定送勒戒處所觀察、勒戒後，認有繼續施
    用毒品之傾向，再經原審法院於八十九年三月二日以八十九年毒聲字第一八五○
    號裁定令入戒治處所施以強制戒治，於強制戒治期滿後，經臺灣高雄地方法院檢
    察署檢察官於九十年六月二十一日以九十年度戒毒偵字第七三○號為不起訴處分
    確定之事實，有該不起訴處分書及原審法院被告院內索引卡紀錄表、臺灣高等法
    院被告全國前案紀錄表、臺灣高雄地方法院檢察署刑案資料查註紀錄表各一份在
    卷可稽，被告於觀察勒戒、強制戒治期滿經檢察官不起訴處分後，五年內再犯本
    件施用第一級毒品犯行，事證明確，應依法予以論罪科刑。
二、查海洛因、安非他命分別係毒品危害防制條例第二條第二項第一款、第二款所稱
    之第一、二級毒品，均不得持有、施用。次按犯毒品危害防制條例第十條施用第
    一、二級毒品罪者，依同條例第二十條第一項、第二項後段、第二十三條第一項
    、第二項前段規定，檢察官應先將被告送勒戒處所觀察、勒戒，經觀察、勒戒後
    ，認有繼續施用毒品傾向者，應由檢察官聲請法院裁定令入戒治處所施以強制戒
    治，強制戒治期滿或交付保護管束期滿，始得由檢察官為不起訴處分。而依上開
    規定為不起訴處分後，五年內再犯同條例第十條施用第一、二級毒品罪者，除由
    檢察官聲請法院裁定先令入戒治處所施以強制戒治外，刑責部分仍應依通常刑事
    訴訟程序追訴處罰，此觀同條例第二十三條第二項規定自明。本件被告前既已因
    施用毒品案件，經原法院送勒戒處所觀察、勒戒後，認有繼續施用毒品傾向，再
    裁定令入戒治處所施以強制戒治，於強制戒治期滿後，經檢察官不起訴處分確定
    在案，其於不起訴處分確定後五年內再犯上開施用第一級毒品犯行，依法即應予
    以論罪科刑，故核被告所為，係犯毒品危害防制條例第十條第一項施用第一級毒
    品罪。被告持有第一級毒品後進而施用，其持有之低度行為均應被施用之高度行
    為所吸收，不另論其持有毒品罪。被告前後二次施用毒品海洛因，時間緊接，所
    犯罪名同一，顯係基於概括之犯意反覆為之，應依連續犯之規定論以一罪。被告
    於九十二年六月三十日施用第一級毒品海洛因之行為，雖未據檢察官起訴，惟此
    部份犯行與起訴部分有連續犯關係，為起訴效力所及，本院自得併予審理。末查
    ，被告前於八十七年間因煙毒等案件經原審法院判處有期徒刑三年五月確定，並
    於八十八年九月二十七日執行完畢之事實，有臺灣高等法院被告全國前案紀錄表
    及臺灣高雄地方法院檢察署刑案資料查註紀錄表各一份在卷可稽，其於有期徒刑
    之執行完畢五年以內再犯本件有期徒刑以上之罪，為累犯，應依刑法第四十七條
    規定加重其刑。
三、原審據以論罪科刑，固非無見，惟被告於九十二年六月三十日施用第一級毒品海
    洛因之行為，原審未及審酌，自有未洽。檢察官上訴意旨，執此指摘原判決不當
    ，為有理由，自應由本院將原判決撤銷改判。爰審酌被告有前開煙毒前科，有臺
    灣高雄地方法院檢察署刑案資料查註紀錄表在卷可稽，素行不佳，其於毒品危害
    防制條例施行後復因施用毒品，經觀察、勒戒及強制戒治，由檢察官為不起訴處
    分確定後，仍未戒絕毒品，再犯相同之罪，顯見其無戒毒悔改之意，有再入監矯
    治必要，並念其施用毒品乃自戕一己之身體健康，尚未害及他人，且其犯後已坦
    承犯行，態度良好等一切情狀，量處如主文第二項所示之刑。扣押之第一級毒品
    海洛因壹包（驗後淨重零點壹壹公克），併依毒品危害防制條例第十八條第一項
    前段之規定沒收銷燬之。
據上論結，應依刑事訴訟法第三百六十九條第一項前段、第三百六十四條、第二百九
十九條第一項前段，毒品危害防制條例第十條第一項、第十八條第一項前段、第二十
三條第二項，刑法第十一條、第五十六條、第四十七條，判決如主文。
本案經檢察官張金塗到庭執行職務。
中      華      民      國     九十二    年      十      月    十六     日
                              臺灣高等法院高雄分院刑事第九庭
                                  審判長法官  張明松
                                        法官  張盛喜
                                        法官  任森銓
右正本證明與原本無異。
如不服本判決應於收受本判決後十日內向本院提出上訴書狀，其未述上訴理由者，
並得於提起上訴後十日內向本院補提理由書狀（均須按他造當事人之人數附繕本)「
切勿逕送上級法院」。
                                      書記官  施耀程
中      華      民      國    九十二      年      十      月     十六   日
附錄本判決論罪法條：
毒品危害防制條例第十條第一項：
  施用第一級毒品者，處六月以上五年以下有期徒刑。


司法院資訊處製作；財團法人民間司法改革基金會備份。
